【裁判字號】    95,訴緝,64
【裁判日期】    950626
【裁判案由】    偽造文書等
【裁判全文】
臺灣板橋地方法院刑事判決              95年度訴緝字第64號
公  訴  人  臺灣板橋地方法院檢察署檢察官
被      告  乙○○
上列被告因偽造文書等案件，經檢察官提起公訴（88年度偵緝字
第6號），本院判決如下：
    主  文
乙○○連續行使變造私文書，足以生損害於他人，處有期徒刑陸
月，如易科罰金，以佰元折算壹日。
    事  實
一、乙○○原係任職於傑興行即匯創金融商品顧問有限公司（以
    下簡稱「匯創公司」，位於臺北縣板橋市○○路三十號五樓
    ），於民國八十六年五月二日與甲○○簽訂委任授權書，取
    得為甲○○處理投資國外買賣金融商品事宜之授權，甲○○
    隨即於同月間，在上開傑興行，分三次共交付新臺幣三十五
    萬九千八百四十元（起訴書誤載為「三十五萬九千八百元」
    ）折合美金為一萬三千元予傑興行，並由乙○○陪同到臺北
    縣板橋市寶島商業銀行股份有限公司板橋分行（以下簡稱「
    寶島銀行板橋分行」），辦理美金結匯。乙○○明知上開投
    資款除第一個月獲利美金一千元外，即因投資不當，幾乎虧
    損殆盡，竟於八十六年六月間，意圖為自己不法之所有，在
    上開傑興行內，向甲○○佯稱如再投資美金六千元折算新臺
    幣十六萬七千五百二十元，連同上開投資之新臺幣三十五萬
    九千八百四十元及第一個月之盈餘美金一千元，共美金二萬
    元，即可成為傑興行之會員，獲利可以更多，甲○○遂因此
    陷於錯誤，允予匯款新臺幣十六萬七千五百二十元給傑興行
    ，並於八十六年六月二十日，由乙○○陪同前往上開寶島銀
    行板橋分行，而乙○○則趁甲○○將新臺幣十六萬七千五百
    二十元交其代為匯款給傑興行時，將該筆新臺幣十六萬七千
    五百二十元以國內匯款匯予薛家聲名義之帳戶，並未匯予傑
    興行。乙○○為避免甲○○發現上情，竟基於變造私文書之
    概括犯意，先後於八十六年六月三十日（起訴書誤載為「六
    月三日」
    ）、同年八月四日、同年九月五日、同年十月二日、同年十
    一月五日，在上開傑興行內，將匯創公司成交紀錄表以剪貼
    數字後再影印之方式，變造匯創公司前開成交紀錄表等私文
    書為盈餘，足以生損害於匯創公司，並持該等盈餘成交紀錄
    表，在上開匯創公司內或前往臺北縣板橋市○○街五四巷十
    號三樓甲○○住處交予甲○○佯稱上開投資獲利不錯，使甲
    ○○誤信為真，而未發現受騙。嗣於八十七年初，甲○○欲
    取回上開投資金額，乙○○藉故敷衍，甲○○轉而向匯創公
    司查詢後，始查悉上情。
二、案經甲○○訴請臺灣板橋地方法院檢察署檢察官偵查起訴。
    理  由
一、訊之被告乙○○固對其於上開時地任職於傑興行即匯創公司
    ，如何與告訴人甲○○簽訂代為處理投資國外買賣金融商品
    事宜之委任授權書，甲○○共交了新臺幣三十五萬九千八百
    四十元予傑興行並辦理結匯，及如何連續變造匯創公司盈餘
    成交紀錄表後行使，並於八十六年六月二十日以告訴人甲○
    ○名義填寫寶島商業銀行匯款單，將新臺幣十六萬七千五百
    二十元匯入薛家聲帳戶等事實坦承不諱，惟矢口否認有何詐
    欺犯行，並辯稱：上開新臺幣十六萬七千五百二十元是伊代
    墊，甲○○並沒有損失，而甲○○無法取回先前所投資之三
    十五萬九千八百四十元則係虧損所致等語。經查：
  (一)被告於上開時地任職於傑興行即匯創公司，並於八十六年五
    月二日與告訴人甲○○簽訂委任授權書，取得為甲○○處理
    投資國外買賣金融商品事宜之授權，甲○○因此共交了新臺
    幣三十五萬九千八百四十元（折合美金一萬三千元）予傑興
    行，且該筆款項係由被告陪同告訴人甲○○到臺北縣板橋市
    寶島銀行板橋分行辦理美金結匯，並於第一個月即獲利美金
    一千元，嗣被告連續於如事實欄所示之時間、地、地點、方
    法變造匯創公司之盈餘成交紀錄表後，交予告訴人甲○○而
    行使，又被告於八十六年六月二十日有以告訴人甲○○名義
    填寫寶島商業銀行匯款單，將新臺幣十六萬七千五百二十元
    匯入薛家聲帳戶等事實，業據被告於本院審理時坦承不諱（
    見本院卷第七九頁、第八三頁、第八九頁），核與證人即告
    訴人甲○○於本院審理時證述情節相符（見本院卷第六九頁
    至第七五頁），且有委任授權書影本、寶島商業銀行匯出匯
    款申請書影本、八十六年五月五日匯創公司盈餘成交紀錄影
    本、寶島商業銀行匯款回條聯影本各一件及上開變造之匯創
    公司盈餘成交紀錄表影本五件附卷可稽（見八十七年度偵字
    第一三六六四號偵查卷第三頁至第九頁、第十一頁至第十三
    頁），並有匯創公司於上開八十六年六月三十日、同年八月
    四日、同年九月五日、同年十月二日、同年十一月五日之成
    交紀錄表附卷可供核對（見外附證據），足徵被告此部分自
    白核與事實相符，應堪採信。
  (二)被告雖辯稱上開十六萬七千五百二十元係伊所代墊云云，然
    該筆款項匯予薛家聲之匯款單係被告所填載，固已如前述，
    惟係被告偕同告訴人甲○○前往上開寶島銀行板橋分行辦理
    匯款，而由被告代填該匯款單之情，已據證人甲○○證述在
    卷（見本院卷第六九頁至第七十頁），並提出上開寶島商業
    銀行匯款回條聯影本在卷足參，而傑興行即匯創公司僅收到
    告訴人甲○○上開辦理結匯之三十五萬九千八百四十元（即
    折合美金一萬三千元）之投資款一節，除據證人甲○○證述
    在卷外（見本院卷第七十頁），亦有匯創公司出具之證明書
    影本可憑（見八十七年度偵字第一三六六四號偵查卷第八五
    頁），顯見傑興行或匯創公司均未收到該筆十六萬七千五百
    二十元之款項甚明，而傑興行即匯創公司既未收到該筆十六
    萬七千五百二十元匯款，該公司自不可能保有該筆匯款之匯
    款回條聯，則告訴人甲○○所提出之上開匯款回條聯自不可
    能來自傑興行或匯創公司取得，且亦不可能自傑興行或匯創
    公司知悉有該筆匯款，可見證人甲○○證稱伊有與被告親自
    前往辦理上開十六萬七千五百二十元匯款，洵非無據，被告
    另辯稱伊並未將該筆十六萬七千五百二十元之匯款告知告訴
    人甲○○，告訴人甲○○所提出之上開匯款回條聯係到傑興
    行取得云云，自不足採信。又告訴人甲○○所投資之新臺幣
    三十五萬九千八百四十元，依匯款當時即八十六年五月間之
    匯率為二七點六八，折合美金為一萬三千元一節，亦有寶島
    商業銀行上開匯出匯款申請書影本一件在卷可參，依該匯率
    計算結果，新臺幣十六萬七千五百二十元折合美金約六千元
    ，加計上開一萬三千元美元及第一個月之盈餘一千美元後，
    約為二萬美元，亦與證人甲○○於本院審理時證述：「我之
    所以匯款給薛家聲是因為被告說要有美金兩萬美元才可以加
    入公司做會員，而我先前只有三十五萬多元，就是為了湊足
    兩萬美元，因此才不是用整數匯入，而是匯入十六萬七千五
    百二十元」、「（問：當時美元與台幣的匯率值是多少？）
    當時大約二十七元左右，是二十七點五上下」、「被告在傑
    興公司說要繳兩萬元美金才可以加入傑興行，被告沒有跟我
    講會員，但是有拿壹個會員密碼的編號給我選，新臺幣十六
    萬七千五百二十元是被告公司算的。就是我第一筆新臺幣三
    十五萬九千八百元折算成美元是一萬三千美元，但第一個月
    就賺了壹仟美元，連同前開一萬三千美元，我共有一萬四千
    美元，公司就跟我講要我湊足兩萬美元，扣掉前開一萬四千
    美元，我必需再補六千美金，所以才會算出這十六萬七千五
    百二十元」等語相符（見本院內第七十頁、第七五頁），而
    被告則未能解釋為何其會自行為證人甲○○代墊該筆數額之
    款項，益徵證人甲○○所述較可採信。而告訴人甲○○上開
    三十五萬九千八百四十元之投資款係被告協同前往寶島銀行
    板橋分行辦理結匯，並非以國內匯款方式匯入匯創公司，然
    此十六萬七千五百二十元竟以國內匯款方式匯入薛家聲個人
    之帳戶，已如前述，苟如被告所言，該筆十六萬七千五百二
    十元係伊為告訴人甲○○所代墊，則亦應如前開三十五萬九
    千八百四十元之投資款般，以結匯方式匯入匯創公司，凡此
    均足證被告辯稱上開十六萬七千五百二十元係伊所代墊云云
    ，實無可取。
  (三)被告既已明知告訴人甲○○上開三十五萬九千八百四十元之
    投資款於投資後第二個月起並無獲利，竟向告訴人甲○○佯
    稱可再投資新臺幣十六萬七千五百二十元連同前開三十五萬
    九千八百四十元及第一個月獲利之一千美元，共二萬美元成
    為匯創公司會員後獲利會更多，以致甲○○陷於錯誤，再匯
    款新臺幣十六萬七千五百二十元至薛家聲帳戶，嗣後並變造
    匯創公司盈餘成交紀錄表後持交甲○○，足生損害於匯創公
    司，並使甲○○因而陷於錯誤，故被告有意圖不法所有，施
    用詐術，使告訴人甲○○陷於錯誤而交付財物，及行使變造
    私文書甚明。被告所辯，顯係臨訟卸責之詞，均無可採。本
    件事證明確，被告犯行洵堪認定。
二、按「影本與原本可有相同之效果，如將原本予以影印後，將
    影本之部分內容竄改，重加影印，其與無制作權人將其原本
    竄改，作另一表示其意思者無異，應成立變造文書罪」（最
    高法院七十三年臺上字第三八八五號判例參照）。本件匯創
    公司盈餘成交紀錄表，係向投資人表示其投資獲有利潤之意
    思，自屬私文書，被告將已完成之匯創公司盈餘成交紀錄表
    上之數字變造後再以影印方式完成變造，係犯刑法第二百十
    條之變造私文書。公訴人認係犯刑法第二百十條之偽造私文
    書，尚有未洽，惟因與前開變造私文書罪均為刑法第二百十
    條之罪，爰不另為變更起訴法條。被告持上開變造之匯創公
    司盈餘成交紀錄表交予告訴人甲○○，向告訴人甲○○佯稱
    先前之投資已有獲利，使甲○○誤信為真，進而再投資十六
    萬七千五百二十元，所為係犯刑法第二百十六條、第二百十
    條之行使變造私文書罪、同法第三百三十九條第一項之詐欺
    取財罪。又變造匯創公司盈餘成交紀錄表行為，為行使之高
    度行為所吸收，不另論罪。被告先後多次行使變造私文書，
    時間緊接，所犯構成要件各係相同，顯係基於概括之犯意為
    之，為連續犯，應以一罪論。被告所犯上開行使變造私文書
    及詐欺取財罪間，有方法結果之牽連關係，應依牽連犯之規
    定，應從較重之變造文書罪論處。查被告行為後，刑法第四
    十一條將原「犯最重本刑為三年以下有期徒刑以下之刑之罪
    ，而受六月以下有期徒刑或拘役之宣告，因身體、教育、職
    業或家庭之關係，執行顯有困難者，得以一元以上三元以下
    折算一日，易科罰金」之規定，於九十年一月四日修正為刑
    法第四十一條第一項前段，修正後之新規定為「犯最重本刑
    為五年以下有期徒刑以下之刑之罪，而受六月以下有期徒刑
    或拘役之宣告，因身體、教育、職業、家庭之關係或其他正
    當事由，執行顯有困難者，得以一元以上三元以下折算一日
    ，易科罰金」，上開修正後之新規定已於九十年一月十日經
    總統公布，而於同年一月十二日生效施行，是被告行為後法
    律已有變更，經比較新舊法之結果，以修正後之新規定對被
    告並無不利，應依刑法第二條第一項前段之規定，適用裁判
    時即修正後之刑法第四十一條第一項前段之規定，併予敘明
    。末查本件被告用以詐騙告訴人甲○○之偽造匯創公司盈餘
    成交紀錄表雖係變造，惟業已交付告訴人甲○○收受，而屬
    告訴人甲○○所有，並非被告所有，爰不予宣告沒收附此敘
    明。
據上論斷，應依刑事訴訟法第二百九十九條第一項前段，刑法第
二條第一項前段、第五十六條、第二百十六條、第二百十條、第
三百三十九條第一項、第五十五條、第四十一條第一項前段，罰
金罰鍰提高標準條例第一條前段、第二條，判決如主文。
本案經檢察官林俊儀到庭執行職務
中    華    民    國    95    年    6     月    26    日
                  刑事第五庭    審判長法  官 陳坤地
                                      法  官 許映鈞
                                      法  官 李麗珠
上列正本證明與原本無異。
如不服本判決，應於判決送達後十日內向本院提出上訴狀（應附
繕本），上訴於臺灣高等法院。
                                      書記官 王麗雯
中    華    民    國    95    年    6     月    26    日
附錄本案論罪科刑法條全文
刑法第216條
  行使第二百十條至第二百十五條之文書者，依偽造、變造文書
  或登載不實事項或使登載不實事項之規定處斷。
刑法第210條
  偽造、變造私文書，足以生損害於公眾或他人者，處五年以下
  有期徒刑。
刑法第339條第1項
  意圖為自己或第三人不法之所有，以詐術使人將本人或第三人
  之物交付者，處五年以下有期徒刑、拘役或科或併科一千元以
  下罰金。


司法院資訊處製作；財團法人民間司法改革基金會備份。
